# ANALYSE MONDIALE

```{r include=FALSE}
knitr::opts_chunk$set(echo = TRUE)

library(tidyverse)
library(readxl)
library(countrycode)


```

## POPULATION 

```{r }


population<- read_delim("WPP2019_POP_F01_1_TOTAL_POPULATION_BOTH_SEXES_UN.csv", skip=16,  na="...")

population<-read_excel("WPP2019_POP_F01_1_TOTAL_POPULATION_BOTH_SEXES_UN.xlsx", skip = 16, na="...") |>
  select(1:3, Type,"1950":"2020" )  |>
  pivot_longer(cols=5:75,
               names_to ="annee",
               values_to = "population") |>
  mutate(population=population*1000) |>
  rename(region=3)

population_monde <-population |>
  filter(Type=="World") |>
  filter(annee >= 1961) |>
  mutate(annee=(as.numeric(annee)))


```

```{r POPULATION GRAPHIQUE}

# on ne filtre que les données du monde

ggplot(population_monde) +
  aes(annee, population) +
  geom_point() +
  geom_line(aes(group=1)) +
  scale_x_continuous( trans='log10') +
  scale_y_continuous(labels=function(x) {
    format(x,scientific=TRUE,
           big.mark=" ")
  })+
  theme(axis.text.x=element_text(size=12,
                                 angle=45,
                                 hjust=1,
                                 vjust=1),
        axis.text.y=element_text(size=12,
                                 
                                 hjust=1,
                                 vjust=1),
        strip.text.x=element_text(colour="black",
                                  face="bold"),
        axis.text=element_text(size=12),
        axis.title=element_text(size=14,face="bold"))
```

## ENERGIE

```{r }

library(tidyselect)

energy<-read_delim("owid-energy-data__OWID.csv")

seqTp_energy <- energy |> 
  select(1:3,contains("consumption")) |>
  filter(year >= 1961 & year <= 2020) |> 
  pivot_longer(cols=4:16,
               names_to="type_energie",
               values_to="consommation") |> 
  mutate(types = case_when(str_detect(type_energie,"coal|gas|oil")~"fossil_fuel_consumption",
                                 str_detect(type_energie,"nuclear|biofuel|hydro|other_renewable|solar|wind")~"low_carbon_consumption",
                           TRUE~NA_character_)) |> 
   mutate(sources_energy = case_when(str_detect(type_energie,"biofuel")~"biofuel",
                                      str_detect(type_energie,"coal")~"coal",
                                      str_detect(type_energie,"wind")~"wind",
                                      str_detect(type_energie,"gas")~"gas",
                                      str_detect(type_energie,"hydro")~"hydro",
                                      str_detect(type_energie,"solar")~"solar",
                                    str_detect(type_energie,"nuclear")~"nuclear",
                                    str_detect(type_energie,"oil")~"oil",
                                    str_detect(type_energie,"other_renewable")~"other_renewable_consumption"
                                    ))


```

```{r ENERGIE GRAPHIQUE Types}
energy_source<- seqTp_energy |> 
  filter(country=="World") |> 
  drop_na(types) |> 
  rename(annee='year') 

ggplot(energy_source )+
  aes(annee,consommation,colour=sources_energy, fill=sources_energy)+
  geom_col()+
  facet_grid(~types)+
     labs(x="Annee", y="Consommation (TWh)")+
  theme(axis.text.x=element_text(size=14,
                                 angle=45,
                                 hjust=1,
                                 vjust=1),
        axis.text.y=element_text(size=14,
                                 hjust=1,
                                 vjust=1),
        strip.text.x=element_text(colour="black",
                                  face="bold"),
        axis.text=element_text(size=12),
        axis.title=element_text(size=14,face="bold"),
     )



```

## NOURRITURE

```{r NOURRITURE CHARGEMENT}

guess_encoding("Production_Crops_Livestock_E_All_Data.csv")

food<-read_delim("Production_Crops_Livestock_E_All_Data.csv",
                 locale=locale(encoding="ISO-8859-1")) |> 
  select(-ends_with("F")) |> 
  pivot_longer(cols=Y1961:Y2020,
               names_to="annee",
               values_to="valeur") |> 
  mutate(annee=parse_number(annee))

```

```{r GRAPHIQUE STAPLE FOOD}

# on ne conserve que les monde, que la production (colonne Element) et que la nourriture de base (finissant par Total et Primary dans colonne Item)

food_world<-food |> 
  filter(Area=="World",
         Element=="Production") |> 
  filter(str_detect(Item,"Total")|str_detect(Item,"Primary"))

ggplot(food_world)+
  aes(annee,valeur,colour=Item)+
  geom_point()+
  geom_line()+
  theme(axis.text.x=element_text(size=12,
                                 angle=45,
                                 hjust=1,
                                 vjust=1),
        axis.text.y=element_text(size=12,
                                 hjust=1,
                                 vjust=1),
        strip.text.x=element_text(colour="black",
                                  face="bold"),
        axis.text=element_text(size=12),
        axis.title=element_text(size=14,face="bold"))


```



# ANALYSE PAR CONTINENT
## POPULATION
```{r}
# exploration des colonnes caractérisant la production

population<-read_excel("WPP2019_POP_F01_1_TOTAL_POPULATION_BOTH_SEXES_UN.xlsx", skip = 16, na="...") |>
  select(1:3, Type,"1950":"2020" )  |>
  pivot_longer(cols=5:75,
               names_to ="annee",
               values_to = "population") |>
  mutate(population=population*1000) |>
  rename(region=3) |> 
  filter(annee>=1961)

population_continent<-population |>
  select(annee, population, region) |> 
  mutate(continent=countrycode(region, origin = "country.name", destination = "continent"))



ggplot(population_continent |> 
         mutate(annee=(as.numeric(annee))) |> 
         drop_na(continent)) +
  aes(annee, population,fill=continent) +
  geom_col()+
  scale_x_continuous( trans='log10') +
  scale_y_continuous(labels=function(x) {
    format(x,scientific=FALSE,
           big.mark=" ")
    
  })


```

## ENERGIE
```{r}
energy_continent<- seqTp_energy |>
  mutate(continent=countrycode(country, origin = "country.name", destination = "continent"))|>
  rename(annee="year") |> 
  mutate(annee=(as.numeric(annee))) |> 
  drop_na(continent) |> 
  drop_na(types)
    
#pour véréfier na dans continent
test_continent <- energy_continent |> 
  distinct(continent,country)
  
#vérifier les na dans types
test_continent_types  <- energy_continent |> 
  distinct(type_energie,sources_energy,types) 


ggplot(energy_continent )+
  aes(annee,consommation,fill=continent)+
  geom_col()+
  facet_grid(~types)+
     labs(x="Annee", y="Consommation (TWh)")+
  theme(axis.text.x=element_text(size=14,
                                 angle=45,
                                 hjust=1,
                                 vjust=1),
        axis.text.y=element_text(size=14,
                                 hjust=1,
                                 vjust=1),
        strip.text.x=element_text(colour="black",
                                  face="bold"),
        axis.text=element_text(size=12),
        axis.title=element_text(size=14,face="bold"))

ggplot(energy_continent )+
  aes(annee,consommation,fill=sources_energy)+
  geom_col()+
  facet_grid(~continent)+
  labs(x="Annee", y="Consommation (TWh)")+
  theme(axis.text.x=element_text(size=14,
                                 angle=45,
                                 hjust=1,
                                 vjust=1),
        axis.text.y=element_text(size=14,
                                 hjust=1,
                                 vjust=1),
        strip.text.x=element_text(colour="black",
                                  face="bold"),
        axis.text=element_text(size=12),
        axis.title=element_text(size=14,face="bold"))

```

## NOURRITURE
```{r}

food<-read_delim("Production_Crops_Livestock_E_All_Data.csv",
                 locale=locale(encoding="ISO-8859-1")) |> 
  select(-ends_with("F")) |> 
  pivot_longer(cols=Y1961:Y2020,
               names_to="annee",
               values_to="Production_norriture") |> 
  mutate(annee=parse_number(annee)) |> 
  mutate(continent=countrycode(Area, origin = "country.name", destination = "continent")) |> 
  drop_na(continent)

food_continent <-food |> 
  filter(Element=="Production") |> 
  filter(str_detect(Item,"Total")|str_detect(Item,"Primary"))

ggplot(food_continent)+
  aes(annee,Production_norriture,colour=continent, fill=continent)+
  geom_col()+
  labs(x="Annee", y="Production de norriture (tonnes)")+
  theme(axis.text.x=element_text(size=12,
                                 angle=45,
                                 hjust=1,
                                 vjust=1),
        axis.text.y=element_text(size=12,
                                 hjust=1,
                                 vjust=1),
        strip.text.x=element_text(colour="black",
                                  face="bold"),
        axis.text=element_text(size=12),
        axis.title=element_text(size=14,face="bold"))


ggplot(food_continent )+
  aes(annee,Production_norriture,fill=Item)+
  geom_col()+
  facet_grid(~continent)+
  labs(x="Annee", y="Production de norriture (tonnes)")+
  theme(axis.text.x=element_text(size=14,
                                 angle=45,
                                 hjust=1,
                                 vjust=1),
        axis.text.y=element_text(size=14,
                                 hjust=1,
                                 vjust=1),
        strip.text.x=element_text(colour="black",
                                  face="bold"),
        axis.text=element_text(size=12),
        axis.title=element_text(size=14,face="bold"))


```
# ANALYSE PAR PAYS

## POPULATION
```{r POPULATION CHARGEMENT}


population<-read_excel("WPP2019_POP_F01_1_TOTAL_POPULATION_BOTH_SEXES_UN.xlsx", skip = 16, na="...") |>
  select(1:3, Type,"1950":"2020" )  |>
  pivot_longer(cols=5:75,
               names_to ="annee",
               values_to = "population") |>
  mutate(population=population*1000) |>
  rename(region=3)

population_country<-population |>
  select(annee, population, region) |>
   mutate(country=countrycode(region, origin = "country.name", destination = "country.name")) |> 
  drop_na(country) |> 
  mutate(annee=(as.numeric(annee))) |> 
  filter(annee == 2020) 


#la carte 
world_map <- map_data("world") |> 
  mutate(country=countrycode(region, origin = "country.name", destination = "country.name"))

#fusionner les données lat/long avec les données gapminder

population_carte <- world_map |>
  mutate(group=factor(group),
         region=factor(region)) |> 
  full_join(population_country,by="country") 

test_population <- population_country |> 
  distinct(country)

# carte choroplethe

ggplot(population_carte)+
  aes(long,lat,group=group)+
  geom_polygon(aes(fill=population),colour="black")



```

## ENERGIE

```{r}
#Partie Energie

#la carte 
world_map <- map_data("world") |> 
  mutate(country=countrycode(region, origin = "country.name", destination = "country.name")) 

energy<-read_delim("owid-energy-data__OWID.csv")

seqTp_energy <- energy |> 
  select(1:3,contains("consumption")) |>
  filter(year >= 1961 & year <= 2020) |> 
  pivot_longer(cols=4:16,
               names_to="type_energie",
               values_to="consommation") |> 
  mutate(types = case_when(str_detect(type_energie,"coal|gas|oil")~"fossil_fuel_consumption",
                                 str_detect(type_energie,"nuclear|biofuel|hydro|other_renewable|solar|wind")~"low_carbon_consumption",
                           TRUE~NA_character_)) |> 
   mutate(sources_energy = case_when(str_detect(type_energie,"biofuel")~"biofuel",
                                      str_detect(type_energie,"coal")~"coal",
                                      str_detect(type_energie,"wind")~"wind",
                                      str_detect(type_energie,"gas")~"gas",
                                      str_detect(type_energie,"hydro")~"hydro",
                                      str_detect(type_energie,"solar")~"solar",
                                    str_detect(type_energie,"nuclear")~"nuclear",
                                    str_detect(type_energie,"oil")~"oil",
                                    str_detect(type_energie,"other_renewable")~"other_renewable_consumption"
                                    )) 
energy_country<- seqTp_energy |>
  rename(annee="year") |> 
  mutate(annee=(as.numeric(annee))) |> 
  drop_na(types)|> 
  mutate(iso_code=countrycode(country, origin = "country.name", destination = "iso3c")) |> 
  drop_na(iso_code) |> 
  mutate(country=countrycode(iso_code, origin = "iso3c", destination = "country.name")) 

  
test_energy_country <- energy_country |> 
  distinct(country)

#fusionner les données lat/long avec les données gapminder

energy_carte <- world_map |>
  mutate(group=factor(group),
         region=factor(region)) |> 
  full_join(energy_country,by="country")

# carte choroplethe

#type = low_carbon_consumption
ggplot(energy_carte |> 
         filter(annee==2015) |> 
         filter(types =="low_carbon_consumption"))+
  aes(long,lat,group=group)+
  geom_polygon(aes(fill=consommation),colour="black")


```


### Distribution de l'énergie de type fossil_fuel par pays en 2015

```{r}
#type = fossil_fuel_consumption
ggplot(energy_carte |> 
         filter(annee==2015) |> 
         filter(types =="fossil_fuel_consumption"))+
  aes(long,lat,group=group)+
  geom_polygon(aes(fill=consommation),colour="black")

```

### Distribution de l'énergie d'origine biofuel par pays en 2015

```{r}

#source = biofuel
ggplot(energy_carte |> 
         filter(annee==2015) |> 
         filter(sources_energy =="biofuel"))+
  aes(long,lat,group=group)+
  geom_polygon(aes(fill=consommation),colour="black")

```

### Distribution de l'énergie d'origine charbone par pays en 2015

```{r}

#source = coal
ggplot(energy_carte |> 
         filter(annee==2015) |> 
         filter(sources_energy =="coal"))+
  aes(long,lat,group=group)+
  geom_polygon(aes(fill=consommation),colour="black")
```


### Distribution de l'énergie d'origine gaz par pays en 2015

```{r}
#source = gas
ggplot(energy_carte |> 
         filter(annee==2015) |> 
         filter(sources_energy =="gas"))+
  aes(long,lat,group=group)+
  geom_polygon(aes(fill=consommation),colour="black")
```


### Distribution de l'énergie d'origine hydro par pays en 2015

```{r}
#source = hydro
ggplot(energy_carte |> 
         filter(annee==2015) |> 
         filter(sources_energy =="hydro"))+
  aes(long,lat,group=group)+
  geom_polygon(aes(fill=consommation),colour="black")
```

# Energie par sources 2


### Distribution de l'énergie d'origine nuclear par pays en 2015


```{r}
#source = nuclear
ggplot(energy_carte |> 
         filter(annee==2015) |> 
         filter(sources_energy =="nuclear"))+
  aes(long,lat,group=group)+
  geom_polygon(aes(fill=consommation),colour="black")
```

### Distribution de l'énergie d'origine oil par pays en 2015

```{r}
#source = 	oil
ggplot(energy_carte |> 
         filter(annee==2015) |> 
         filter(sources_energy =="oil"))+
  aes(long,lat,group=group)+
  geom_polygon(aes(fill=consommation),colour="black")
```

### Distribution de l'énergie de source solar par pays en 2015

```{r}
#source = 	solar
ggplot(energy_carte |> 
         filter(annee==2015) |> 
         filter(sources_energy =="solar"))+
  aes(long,lat,group=group)+
  geom_polygon(aes(fill=consommation),colour="black")
```

### Distribution de l'énergie de source wind par pays en 2015

```{r}
#source = 		wind
ggplot(energy_carte |> 
         filter(annee==2015) |> 
         filter(sources_energy =="wind"))+
  aes(long,lat,group=group)+
  geom_polygon(aes(fill=consommation),colour="black")
```

### Distribution de l'énergie de source other_renewable_consumption par pays en 2015

```{r}
#source = other_renewable_consumption
ggplot(energy_carte |> 
         filter(annee==2015) |> 
         filter(sources_energy =="other_renewable_consumption"))+
  aes(long,lat,group=group)+
  geom_polygon(aes(fill=consommation),colour="black")
```


## NOURRITURE
```{r}
#Partie food
food<-read_delim("Production_Crops_Livestock_E_All_Data.csv",
                 locale=locale(encoding="ISO-8859-1")) |> 
  select(-ends_with("F")) |> 
  pivot_longer(cols=Y1961:Y2020,
               names_to="annee",
               values_to="Production_nourriture") |> 
  mutate(annee=parse_number(annee)) |> 
  filter(annee ==2020)


food_country <-food |> 
  filter(Element=="Production") |> 
  filter(str_detect(Item,"Total")|str_detect(Item,"Primary")) |> 
  rename(country=Area) |> 
  rename(Area_code="Area Code")  |> 
  mutate(Area_code=(as.factor(Area_code))) |> 
  mutate(Area_code=countrycode(country, origin = "country.name", destination = "iso3c")) |> 
  drop_na(Area_code) |> 
  mutate(country=countrycode(Area_code, origin = "iso3c", destination = "country.name")) 


#fusionner les données lat/long avec les données gapminder

food_carte <- world_map |>
  mutate(group=factor(group),
         region=factor(region)) |> 
  full_join(food_country,by="country")

# carte choroplethe

ggplot(food_carte)+
  aes(long,lat,group=group)+
  geom_polygon(aes(fill=Production_nourriture),colour="black")
```


